臺灣新北地方法院刑事判決
111年度交易字第184號
公  訴  人  臺灣新北地方檢察署檢察官
被      告  黃秋鳳



上列被告因過失傷害案件，經檢察官提起公訴（110年度偵字第4
3551號），本院判決如下：
    主  文
黃秋鳳犯過失傷害罪，處拘役30日，如易科罰金，以新臺幣1千
元折算1日。
    事  實
    黃秋鳳於民國110年4月2日22時許，騎駛自行車行經新海橋
    由板橋往新莊方向之上橋處前時，本應注意慢車行駛，應遵
    守道路交通標誌之指示，依當時天候晴、夜間有照明、道路
    無障礙物且視距良好之情形，並無不能注意之情事，竟疏於
    注意前開上橋處有設置「新海橋禁止行人及自行車通行」之
    交通標誌（下稱本案交通標誌）而未遵守標誌指示，貿然騎
    駛自行車上橋並行駛在由板橋往新莊方向之車道上。嗣於同
    日22時13分許，行經該路段編號251423號路燈燈桿旁時，適
    有林勝彥（以下所涉過失傷害罪部分，業經本院判處罪刑確
    定）騎駛車號000-000號（起訴書誤載為905-JQT號）機車行
    駛在同向車道左後方，原應注意車前狀況，亦無不能注意之
    情形，竟疏於注意車前狀況而未發現黃秋鳳騎駛自行車在其
    右前方，亦貿然往右偏駛，黃秋鳳所騎自行車左側飛輪齒輪
    處與林勝彥所騎機車之前車頭因而擦撞，黃秋鳳、林勝彥均
    因此人車倒地，除黃秋鳳因此受傷外，林勝彥亦因此受有左
    側肱骨外科頸移位閉鎖性骨折、左側肩膀及手肘挫傷、左側
    無名指及膝部擦傷之傷害。
    理  由
壹、證據能力部分
一、本院以下所引用之被告黃秋鳳以外之人於審判外之言詞或書
    面陳述，雖均屬傳聞證據，然公訴人、被告均同意具有證據
    能力（見本院111年度交易字第184號卷<下稱本院交易卷>第
    46頁），復本院審酌上開證據資料製作時之情況，尚無違法
    不當及證明力明顯過低之瑕疵，認為以之作為證據應屬適當
    ，爰依刑事訴訟法第159條之5第1項規定，認均有證據能力
    。
二、本案判決以下所引用之非供述證據，均與本案事實具有關聯
    性，且查無事證足認係經公務員違背法定程序所取得，況公
    訴人、被告均同意具有證據能力（見本院交易卷第46頁），
    堪認亦均有證據能力。
貳、實體部分
一、認定犯罪事實所憑之證據及理由
(一)訊據被告矢口否認有何過失傷害犯行，辯稱：1、新海橋上
    橋處雖有設置本案交通標誌，但被告並非久居當地的居民，
    並未充分得知本案交通標誌之設置及效力，且該處平日並無
    取締，因此仍有許多自行車騎士騎上新海橋，久而久之，實
    已讓許多人誤以為本案交通標誌並無強制力，僅柔性勸導作
    用，難認被告因本案交通標誌而有注意義務。2、本案車禍
    係因告訴人林勝彥騎車自後追撞被告，被告實無可預見及無
    可避免本案車禍之發生，難謂被告有何過失可言。3、倘認
    被告騎駛機車上橋，本案即無過失，反之，被告騎駛自行車
    上橋，本案即有過失，此判斷結果並非合理，可見被告騎駛
    機車或自行車並非促使告訴人傷害結果發生之必然條件，故
    被告騎駛自行車上橋之行為與告訴人受傷結果間並無相當因
    果關係。4、被告騎駛自行車上橋，並未增加更多的車禍風
    險，因為自行車體積小、車速慢而減少車禍風險，進而告訴
    人受傷結果實不可歸責於被告云云。
(二)經查：
 1、被告於110年4月2日22時許，騎駛自行車行經新海橋由板橋
    往新莊方向之上橋處前時，疏於注意上橋處有設置本案交通
    標誌而行駛上橋在由板橋往新莊方向之車道上。嗣於同日22
    時13分許，行經該路段編號251423號路燈燈桿旁時，適有告
    訴人騎駛車號000-000號機車行駛在同向車道左後方，原應
    注意車前狀況，並無不能注意之情形，竟疏於注意車前狀況
    而未發現被告騎駛自行車在其右前方，貿然往右偏駛，被告
    所騎自行車左側飛輪齒輪處與告訴人所騎機車之前車頭因此
    發生擦撞，告訴人、被告均因而人車倒地，除被告因此受傷
    外，告訴人亦因此受有左側肱骨外科頸移位閉鎖性骨折、左
    側肩膀及手肘挫傷、左側無名指及膝部擦傷之傷害等情，業
    經被告於警詢及本院準備程序時供稱在卷（見110年度偵字
    第43551號卷<下稱偵卷>第6-9、10頁，本院交易卷第30頁）
    ，核與證人即告訴人於警詢時之指述相符（見偵卷第11-14
    、15頁），並有新北市立聯合醫院110年4月2日乙種診斷書
    、道路交通事故現場圖、道路交通事故現場測繪草圖、道路
    交通事故調查報告表(一)、(二)、現場、車損照片、現場監
    視器畫面照片、亞東紀念醫院110年11月17日診斷證明書及
    本案交通標誌設置現場照片在卷可稽（見偵卷第17頁、第19
    頁、第20-21頁、第22-25頁、第26-27頁、第48頁、第53頁
    ）。此部分事實，首堪認定。　　
 2、按慢車行駛，應遵守道路交通標誌，道路交通安全規則第12
    4條第2項定有明文。經查，被告騎駛自行車至新海橋由板橋
    往新莊方向之上橋處前時，本應注意上述道路交通安全之規
    定，復依當時天候晴、夜間有照明、無障礙物及視距良好之
    情形，有上開卷附道路交通事故調查報告表（一），並無不
    能注意之情事，卻疏於注意前開上橋處有設置本案交通標誌
    ，而貿然騎駛自行車上橋，進而肇致本案車禍，並造成告訴
    人受傷之結果，足認被告就本案車禍之發生確有過失。又告
    訴人因本案車禍受有前揭傷害，被告之過失與告訴人所受傷
    害間，自有相當因果關係，至為灼然。至告訴人固對於本案
    車禍之發生具有未注意車前狀況之過失，惟此僅為被告遭告
    訴人請求民事賠償時，是否有民法第217條與有過失規定適
    用而得減少賠償金額之問題，並無礙於被告過失傷害罪責之
    成立（參最高法院111年度台上字第1102號刑事判決意旨）
    ，附此敘明。　
 3、被告固以前詞置辯。惟：
 (1)按慢車行駛，應遵守道路交通標誌，道路交通安全規則第12
    4條第2項定有明文。經查，新海橋由板橋往新莊方向之上橋
    處有設置本案交通標誌，已如前述，被告騎駛自行車上路，
    自有應遵守本案交通標誌之指示而不得騎駛自行車上橋之注
    意義務。是以，被告所為辯稱第1點，難謂可採。
 (2)本院並非認定告訴人騎車往右偏駛而與被告騎駛之自行車發
    生擦撞時，被告有何過失可言，而是認定被告之過失為疏於
    注意新海橋由板橋往新莊方向之上橋處有設置本案交通標誌
    而未遵守標誌指示，貿然騎駛自行車行駛在新海橋由板橋往
    新莊方向之車道上，亦即當被告違規騎駛自行車上橋時即有
    過失甚明，又本案前經檢察官向新北市政府交通事件裁決處
    申請由新北市政府車輛行車事故鑑定會為肇事原因鑑定，其
    結果亦同上認定，略謂：黃秋鳳騎乘自行車，未依標誌違規
    行駛陸橋，為肇事次因一情，有新北市政府車輛行車事故鑑
    定會110年7月7日新北車鑑字第0000000號鑑定意見書在卷可
    按（見偵卷第50-52頁），益徵被告對於本案車禍之發生確
    有過失無誤。準此，被告所為辯稱第2點，要難可採。　 
 (3)按刑法第14條第1項明定，行為人雖非故意，但按其情節應
    注意，並能注意，而不注意者，為過失。以行為人違反注意
    義務，且其違反與結果之發生具有因果關係，為擔負過失罪
    責之要件。而依當代刑法理論「客觀歸責論」之架構，過失
    犯之成立，若行為人藉由侵害行為（一）對行為客體製造了
    法所不容許的風險，（二）此不法風險在具體結果中實現了
    ，且（三）此結果存在於構成要件效力範圍之內，則由此行
    為所引起的結果，始得算作行為人的成果而歸責予行為人。
    亦即行為人必須具備製造風險、風險實現及構成要件效力範
    圍之3項要件（參最高法院110年度台上字第3063號刑事判決
    意旨）。經查，審諸客觀歸責理論，新海橋往來汽、機車流
    量大，此由現場監視器畫面照片（見偵卷第26頁）即可得知
    ，復自行車騎駛速度較慢，兩者倘同時行駛在同一車道上，
    因為速度差異容易發生追撞，此乃本案交通標誌設置之緣由
    ，故被告違反本案交通標誌之指示，貿然騎駛自行車上橋並
    行駛在車道上，已然製造法律所不容許的風險，而被告自身
    既未遵守交通規則，自不能主張信賴原則或可容許之風險；
    再者，告訴人未能預測同向車道右前方有自行車，導致兩車
    擦撞進而生受傷之結果，依前開本案交通標誌之設置說明，
    被告上開製造之風險與本案車禍產生之告訴人受傷結果間，
    具有常備關連性甚明，且於注意規範保護目的範圍之內，風
    險已然實現，又本案亦不屬他人（第三人）或自我（被害人
    ）專屬負責領域，被告既製造風險、風險實現，且在構成要
    件效力範圍，依客觀歸責理論3階段之判斷，告訴人受傷結
    果自應歸責於被告違規騎駛自行車上橋之行為。從而，被告
    所為辯稱第3點及第4點，均難可採。
(三)綜上所述，被告所為辯稱，均無可採。本案事證明確，被告
    犯行，堪以認定，應依法論科。
二、論罪科刑之理由　 
(一)論罪部分　 　　
　　核被告所為，係犯刑法第284條前段之過失傷害罪。
(二)刑罰減輕事由部分
　　被告雖於本案車禍發生後其犯行未被職司犯罪偵查之人員發
    覺前，即向據報趕赴現場處理之員警當場坦認其為本案車禍
    當事人，有道路交通事故肇事人自首情形紀錄表在卷可考（
    見偵卷第30頁）。然被告嗣經本院合法傳喚及拘提，均未按
    期到庭，經發布通緝後始到案一節，有本院111年7月8日111
    1年度新北院賢刑靖科緝字第658號通緝書、本院111年度緝
    歸銷字第1310號通緝刑事被告歸案證明稿及本院111年7月15
    日111年度新北院賢刑靖銷字第0617號撤銷通緝書在卷可稽
    （見本院111年度審交易字第446號卷第117-118頁、第197頁
    、第247頁），實難認被告有接受裁判之意，顯不合於刑法
    第62條前段所定自首要件，自無從依該規定減輕其刑，附此
    指明。
(三)科刑部分
　　爰審酌告訴人因本案車禍受有事實欄所載傷害，並因此於本
    案車禍發生後的翌日即110年4月3日接受開放復位內固定手
    術，同年4月12日至同年6月21日則至門診複查共計3次，需
    使用肩部支托帶，需休養3個月並專人照護1個月等情，此有
    前開亞東紀念醫院診斷證明書在卷可按，可見告訴人所受傷
    勢不輕，復被告具有前開過失，肇生本案車禍，過失程度非
    低，再被告犯後始終否認犯行，並為前開辯稱，且迄今尚未
    與告訴人和解，亦未賠償告訴人所受損害，也未獲得告訴人
    原諒，足認被告犯後態度甚差，惟告訴人就本案車禍之發生
    與有過失，再被告先前未曾因案而經法院判處罪刑確定（有
    本院交易卷第57頁之臺灣高等法院被告前案紀錄表可查），
    素行良好，暨被告自述未婚、無子之家庭環境、在清潔隊工
    作、月收入約新臺幣1萬5千元之經濟狀況、大學肄業之教育
    程度（見本院交易卷第51頁）等一切情狀，量處如主文所示
    之刑，並依刑法第41條第1項前段規定，諭知易科罰金之折
    算標準。
據上論斷，應依刑事訴訟法第299條第1項前段，判決如主文。
本案經檢察官鄭淑壬偵查起訴，由檢察官郭智安到庭執行公訴。
中　　華　　民　　國　　111 　年　　11　　月　　4 　　日
                  刑事第三庭    法　官  施建榮
上列正本證明與原本無異。
如不服本判決，應於判決送達後20日內敘明上訴理由，向本院提
出上訴狀 (應附繕本) ，上訴於臺灣高等法院。其未敘述上訴理
由者，應於上訴期間屆滿後20日內向本院補提理由書「切勿逕送
上級法院」。
                                書記官  黃姿涵
中　　華　　民　　國　　111 　年　　11　　月　　8 　　日
附錄法條：
刑法第284條前段：
因過失傷害人者，處一年以下有期徒刑、拘役或十萬元以下罰金
。